---
title: "FreqMedidas"
output: html_notebook
---



# Mostra informações da Máquina
```{r}
sessionInfo()

```


```{r}
library(dplyr)
```

# Importando o Dataset
```{r}
dados = read.csv("dados.csv")
```

# Vendo os 5 primeiros registros
```{r}
head(dados,5)
```


# Selecionando apenas uma coluna no df
```{r}
select(dados, Anos.de.Estudo)
```

# Retorna as categorias. 
```{r}
unique(select(dados, Anos.de.Estudo))
```

# Ordenando as Categorias
```{r}
arrange(unique(select(dados, Anos.de.Estudo)),Anos.de.Estudo)

```

# Colocando os anos de estudo em um vetor ordenado
```{r}
c(arrange(unique(select(dados, Anos.de.Estudo)),Anos.de.Estudo))
```


```{r}
c(arrange(unique(select(dados, UF)),UF))

```

```{r}
c(arrange(unique(select(dados, Sexo)),Sexo))

```

```{r}
c(arrange(unique(select(dados, Cor)),Cor))

```
# Minimo e Maximo
```{r}
sprintf('De %s até %s anos', min(dados$Idade),max(dados$Idade))

```

```{r}
library(glue)
glue('De {min(dados$Idade)} até {max(dados$Idade)} anos')

```


```{r}
glue('De {min(dados$Altura)} até {max(dados$Altura)} metros')

```

# Fazendo uma contagem de cada categoria
```{r}
table(dados$Sexo)
```

# Fazendo a frequencia relativa da tabela e a tabela 
```{r}
dist_freq_qualitativas = cbind(freq = table(dados$Sexo), percent = prop.table(table(dados$Sexo))*100)

prop.table(table(dados$Sexo))
print('-----------------------')
dist_freq_qualitativas

```

# Renomeando as colunas e as linhas da tabela
```{r}
colnames(dist_freq_qualitativas) = c('Frequencia','Porcentagem (%)') 
rownames(dist_freq_qualitativas) = c("Masculino", "Feminino")

dist_freq_qualitativas
```

# Distribuição de frequencias cruzando duas variaveis diferentes
```{r}
frequencia = table(dados$Sexo, dados$Cor)

rownames(frequencia) = c("Masculino","Feminino")
colnames(frequencia) = c("Indigena", "Branca", "Preta","Amarela","Parda")

frequencia

```

# Passando para frequencia relativa
```{r}
percentual = prop.table(frequencia)*100
percentual
```

# Tabela da renda média por sexo e cor
```{r}
medias = tapply(dados$Renda, list(dados$Sexo, dados$Cor), mean)

rownames(medias) = c("Masculino","Feminino")
colnames(medias) = c("Indigena", "Branca", "Preta","Amarela","Parda")

medias
```

# Categorizando variaveis e fazendo a tabela
```{r}
min(dados$Renda)
max(dados$Renda)

classes = c(0 ,1576,3152,7880,15760,200000)

labels = c("E","D","C","B","A")


frequencia = table(
  cut(
  
    x  = dados$Renda, 
    breaks = classes,
    labels = labels,
    include.lowest = T
  )
)

frequencia


```

# Frequencia relativa
```{r}
percentual = prop.table(frequencia)*100


dist_freq_quantitativas_personalizadas = cbind('Frequencia' = frequencia, 'Porcentagem (%)' = percentual)

dist_freq_quantitativas_personalizadas[
  order(row.names(dist_freq_quantitativas_personalizadas)),
  
]


```

# Definindo o numero de classes, regra de Sturges
```{r}
n = nrow(dados)

k = 1 + (10 / 3)* log10(n)
k = round(k)



labels <- c(   '      0.00 |—|  11,764.70',    ' 11,764.70  —|  23,529.40',     ' 23,529.40  —|  35,294.10',     ' 35,294.10  —|  47,058.80',     ' 47,058.80  —|  58,823.50',     ' 58,823.50  —|  70,588.20',     ' 70,588.20  —|  82,352.90',     ' 82,352.90  —|  94,117.60',     ' 94,117.60  —| 105,882.00',     '105,882.00  —| 117,647.00',     '117,647.00  —| 129,412.00',     '129,412.00  —| 141,176.00',     '141,176.00  —| 152,941.00',     '152,941.00  —| 164,706.00',     '164,706.00  —| 176,471.00',     '176,471.00  —| 188,235.00',     '188,235.00  —| 200,000.00'  ) 


frequencia = table(
  cut(
  
    x  = dados$Renda, 
    breaks = k,
    labels = labels,
    include.lowest = T
  )
)


percentual = prop.table(frequencia)*100


dist_freq_quantitativas_amplitudefixa = cbind('Frequencia' = frequencia, 'Porcentagem (%)' = percentual) 

dist_freq_quantitativas_amplitudefixa

```



```{r}
library(ggplot2)

```

# Define o tamanho dos gráficos
```{r}
options(repr.plot.width = 7, repr.plot.height = 4)
```

# Criando um histograma
```{r}
hist(
  x = dados$Altura,
  breaks = 'Sturges',
  col = 'lightblue',
  main = 'Histograma das Alturas',
  xlab = "Altura",
  ylab = 'Frequencias'
    
)
```

# Criar um histograma com ggplot
```{r}
ggplot(dados, aes(x = Altura)) + 
         geom_histogram(binwidth = 0.02, color ="black", alpha = 0.9)+
         ylab("Frequencia") + 
         xlab("Alturas") + 
         ggtitle("Histograma das Alturas") + 
         theme(
           plot.title = element_text(size = 14, hjust = 0.5),
           axis.title.y = element_text (size = 12, vjust = +0.2),
           axis.title.x = element_text(size = 12, vjust = -0.2),
           axis.text.y = element_text(size = 10), 
           axis.text.x = element_text(size = 10)
      
         )


```


# Criar um histograma e curva de densidade com ggplot
```{r}

formatos = theme(
           plot.title = element_text(size = 14, hjust = 0.5),
           axis.title.y = element_text (size = 12, vjust = +0.2),
           axis.title.x = element_text(size = 12, vjust = -0.2),
           axis.text.y = element_text(size = 10), 
           axis.text.x = element_text(size = 10)
      
         )

ggplot(dados, aes(x = Altura, y = ..density..)) + 
         geom_histogram(binwidth = 0.02, color ="black", alpha = 0.9)+
         geom_density(color = 'green')+
         ylab("Frequencia") + 
         xlab("Alturas") + 
         ggtitle("Histograma das Alturas") +
         formatos


```

# Gráfico de barras
```{r}
bar_chart = data.frame(dist_freq_quantitativas_personalizadas)


ggplot(bar_chart, aes(x = row.names(bar_chart), y = bar_chart$Frequencia))           + 
          geom_bar(stat = 'identity')+
          ylab('Frequencia') + 
          xlab("Classes de Renda") + 
          ggtitle("Gráfico de Classes de Renda") +
          formatos



```

```{r}
materias = c("Matemática", "Português", "Inglês", "Geografia", "História", "Física", "Química")

fulano = c(8,10,4,8,6,10,8)
beltrano = c(10,2,0.5,1,3,9.50,10)
sicrano = c(7.5,8,7,8,8,8.5,7)

```

```{r}
df = data.frame(fulano, beltrano,sicrano, row.names = materias)
df
```

# Média no R
```{r}
mean(df$fulano)

mean(dados$Renda)
```
# Comparando média de acordo com variaveis ( exemplo, renda média entre pessoas do sexo masculino e feminino)
```{r}
aggregate(list( Renda = dados$Renda), list(Sexo = dados$Sexo), mean)

```
# Mediana
```{r}
median(df$fulano)
```

# selecionando valores aleatorios da amostra
```{r}
set.seed(101) # garante o mesmo resultado
sample(nrow(df),6) # 6 linhas

```

```{r}
set.seed(101)
df_beltrano = df[sample(nrow(df),6),]
df_beltrano

#achando a mediana 
median(df_beltrano$beltrano)

median(dados$Renda)
```

# moda 
```{r}
exemplo_moda = c(1,2,2,3,4,4,5,6,7,7)
exemplo_moda
```

# moda
```{r}
freq = table(exemplo_moda)

freq[ freq == max(freq)]
```

# Moda
```{r}
names(freq)[ freq == max(freq)]

```


# Criando a função moda
```{r}
moda = function(x){
  freq = table(x)
  
  return(names(freq)[ freq == max(freq)])
}

```

```{r}
moda(dados$Renda)

```

#Relação entre medidas de tendência central 

```{r}
ggplot(dados[dados$Renda<20000,], aes(x = Renda, y =..density..))+
  geom_histogram(binwidth = 500) +
  geom_density(color = "green")
  
```


```{r}
moda = as.numeric(moda(dados$Renda))
moda
```

```{r}
mediana = median(dados$Renda)
mediana
```

```{r}
media = mean(dados$Renda)
media
```



#  Quartis
```{r}
quantile(dados$Renda, c(0.25, 0.5, 0.75))

```

# Decis
```{r}
decis = c()
for (i in 1:9){
  decis = c(decis, i/10)
}

quantile(dados$Renda, decis)

```
# Centis
```{r}
centis = c()
for (i in 1:99){
  centis = c(centis, i/100)
}

quantile(dados$Renda, centis)

```


# Histograma acumulado, dos percentis para idade
```{r}
ggplot(data = dados, aes(x = Idade)) +
  
  geom_histogram(
    aes(y = cumsum(..count..)/sum(..count..)),
    bins = 10 
    
  ) +
  
  geom_freqpoly(
    
    aes( y = cumsum(..count..)/sum(..count..)),
    color = "green"
    
  )

```
# decis para idade 
```{r}
decis = c()
for (i in 1:9){
  decis = c(decis, i/10)
}

quantile(dados$Idade, decis)
```
42 % abaixo de 40 anos
```{r}
length(dados$Idade[dados$Idade <= 40])/length(dados$Idade) * 100
```

# box plot 

```{r}
sexo = c("Masculino", "Feminino")

c = c("Indígena", "Branca", "Preta", "Amarela", "Parda") 

anos_de_estudo = c(
  "Sem instrução e menos de 1 ano",
  "1 ano",
  "2 anos",
  "3 anos",
  "4 anos",
  "5 anos",
  "6 anos",
  "7 anos",
  "8 anos",
  "9 anos",
  "10 anos",
  "11 anos",
  "12 anos",
  "13 anos",
  "14 anos",
  "15 anos ou mais",
  "Não determinado"

)
```

# box plot
```{r}
ggplot(data = dados, aes(x= "", y = Altura)) +
  
  stat_boxplot(geom = "errorbar", width = 0.4) +
  
  geom_boxplot(fill = "#3274A1") + 
  
  coord_flip() +
  
  ylab("Metros") +
  
  xlab(" ") + 
  
  ggtitle("Box-plot Alturas") +
  
  formatos
  
  

```

```{r}

dados$Cat.sexo = factor(dados$Sexo)
levels(dados$Cat.sexo) = sexo

ggplot(data = dados, aes(x = Sexo, y = Altura, group = Sexo)) +
  
   stat_boxplot(geom ='errorbar', width = 0.4) +
  
  geom_boxplot(fill = c("#3274A1", "orange")) + 
  
  coord_flip() +
  
  ylab("Metros") +
  
  xlab("Sexo") + 
  
  ggtitle("Box-plot Alturas x Sexo ") +
  
  formatos


```

```{r}
dados$Cat.Anos.de.Estudo = factor(dados$Anos.de.Estudo, order = TRUE)
levels(dados$Cat.Anos.de.Estudo) = anos_de_estudo
```

```{r}


ggplot(data = dados, aes(x = Cat.sexo, y = Anos.de.Estudo)) +
  
    stat_boxplot(geom ='errorbar', width = 0.4) +
    
    geom_boxplot(fill = c("#3274A1", "orange")) + 
  
    coord_flip() +
  
    ylab("Anos") +
  
    xlab("Sexo") + 
  
    ggtitle("Box-plot Anos de Estudo ") +
  
    formatos



```





```{r}
df
summary(df) # Conjunto de estatísticas descritivas
```

# Desvio médio absoluto, fazendo na unha 
```{r}

nota_fulano = data.frame(Fulano = df$fulano, row.names = row.names(df))
nota_fulano

nota_media_fulano = mean(nota_fulano$Fulano)
nota_media_fulano

nota_fulano$Desvio = nota_fulano$Fulano - nota_media_fulano
nota_fulano$Desvio.Absoluto = abs(nota_fulano$Desvio)
nota_fulano$Desvio.Absoluto


mean(nota_fulano$Desvio.Absoluto)
```

# Pacote para Desvios 
```{r}
library(DescTools)
```

# Desvio Médio absoluto 
```{r}
MeanAD(df$fulano)  

```

# Variancia 
```{r}
variancia = var(nota_fulano$Fulano)
variancia
```

# desvio padrão
```{r}
sqrt(var(nota_fulano$Fulano))

# ou 

sd(nota_fulano$Fulano)

```

