---
title: "Your Document Title"
author: "Document Author"
date: "`r Sys.Date()`"
output:
  prettydoc::html_pretty:
    theme: architect
    highlight: github
---

```{r, message=F, warning=F}
library(dplyr)
library(lubridate)
library(tidyverse)
library(DT)
require(knitr)

```

```{r}

base_tweet = read.csv(file = 'base_tweets.csv',header=T, sep=",")

base_pegabot = read.csv(file = 'base_pegabot.csv',header=T,  sep=",", encoding = "UTF-8")

```

### 1) Apresente em um gráfico a evolução da publicação de tweets no tempo
```{r}
base_tweet%>% group_by(hour(date))%>% summarize(n())
```


```{r}

demo <- tribble(
  ~Tempo, ~ Tweets,
  
  "22:00", 176,
  "23:00", 278,
  "00:00", 113,
  "01:00",73, 
  "02:00",69,
  "03:00",26, 
  "04:00",10,
  "05:00",23,
  "06:00",63,
  "07:00",87,
  "08:00",76,
  "09:00",2,
  "10:00",4,

)


demo$Tempo = factor(demo$Tempo, levels = c( "22:00", "23:00", "00:00" , "01:00", "02:00" , "03:00" , "04:00" , "05:00" , "06:00" , "07:00","08:00","09:00","10:00"))


  ggplot( data = demo) + 
    geom_bar( mapping = aes( x = Tempo, y = Tweets), stat = "identity", color = "blue", fill = "lightblue",
    ) + labs (title ="Tweets publicados entre as 22:00 até as 10:00 dos dias 13/04/21 a 14/04/21")
    
  
```


### 2. Quais usuários fizeram mais publicações?
```{r}

#sort(base_pegabot$"Número.de.Tweets", decreasing = TRUE) 

# OS 5 maiores valores são:  543592, 406726, 349974, 346022, 257142

primeiro = base_pegabot %>% filter (Número.de.Tweets == 543592.0) 
segundo = base_pegabot %>% filter (Número.de.Tweets == 406726) 
terceiro = base_pegabot %>% filter (Número.de.Tweets == 349974) 
quarto = base_pegabot %>% filter (Número.de.Tweets == 346022) 
quinto = base_pegabot %>% filter (Número.de.Tweets == 257142) 



posicao = c("Primeiro", "Segundo", " Terceiro", " Quarto", " Quinto")
nomes = c(primeiro$Perfil.Twitter,segundo$Perfil.Twitter,terceiro$Perfil.Twitter,quarto$Perfil.Twitter, quinto$Perfil.Twitter)

tabela1 = data.frame(Posição = posicao, Nomes = nomes)

DT::datatable(tabela1, rownames = FALSE)

```



### 3. De acordo com a base do Pegabot, quantos usuários têm comportamento automatizado, com resultado da coluna de análise total maior ou igual a 70%? 


```{r}
var = base_pegabot %>% filter (Análise.Total >= 0.70) 
length(var$Perfil.Twitter)

```
### 4. Encontrou algo legal nessa base que queira adicionar? Compartilha com a gente, pode ser um ou vários achados.



# Número médio e Quartis dos números de tweets. 
```{r}

#summary(base_pegabot)

x = c("Media","Primeiro Quartil","Segundo Quartil", "Terceiro Quartil")
valores = c (16562.5, 904.5, 3865.0, 13974.0)

tabela2 = data.frame(.= x, Valores = valores)

DT::datatable(tabela2, rownames = FALSE)
```