---
title: "Experimentação de cigarro por jovens no município do Rio de Janeiro, Análise exploratória"
author: "Lucas Dirk Gomes Ferreira"
date: "19/07/2021"
output:
  prettydoc::html_pretty:
    theme: architect
    highlight: github
    
---


```{r, message=F, warning=F}
library(srvyr)
library(survey)
library(survival)
library(tidyverse)
library("gplots")
library(DT)
require(knitr)


```


### A base de dados dessa análise será  a  amostra 1 da PENSE 2015, essa amostra contempla os escolares frequentando a oitava série do ensino fundamental. Vale ressaltar que a pesquisa utilizada faz a expansão para a população com um intervalo de confiança de 95%
```{r}
BaseBR2015 = read.csv2(file = 'PENSE.csv',header=T, sep=";") 

```

### Aplicando o desenho da amostra da PENSE 2015. 
```{r}
desenho = svydesign(id =~ escola,
                    
  strata =~ ESTRATOGEOREG,
  weights =~ as.numeric(PESO),
  data = BaseBR2015,
  nest = T)
```

### Aplicando o desenho para o município do Rio de Janeiro.Para a criação do desenho do município, foi utilizado o dicionário das variáveis da PENSE 2015.
```{r}
desenhoRJ = subset(desenho, UFCENSO == 33 & TIPO_MUNIC == 1)
```


# Análise exploratória dos dados


### Conhecendo a faixa etária da nossa população, vale ressaltar que o comando utilizado foi o "svytable(~factor(VB01003),desenhoRJ)" para ser feita a expansão da amostra para população.    

```{r}
# svytable(~factor(VB01003),desenhoRJ) 

idade = c ("11 anos ou menos","12 anos","13 anos","14 anos","15 anos","16 anos","17 anos", "18 anos","19 anos ou mais")

valores = c(29.04, 136.99,  5794.07, 40038.003, 19618.33, 4404.52, 660.94, 135.19, 225.60)

porce = 100/sum(valores) 
porcentagem = valores*porce
porcentagem = sprintf("%.3f", porcentagem)

tabela0 = data.frame(Idade = idade, Valores = valores, . = paste(porcentagem,'%'))

DT::datatable(tabela0, rownames = FALSE)

```





### Distribuição de Frequência sobre o uso de cigarro estimada para população. Os dados foram obtidos através da pergunta: Alguma vez na vida, você já fumou cigarro, mesmo uma ou duas tragadas?. O comando utilizado foi "#svytable(~factor(VB04001),desenhoRJ)" 


```{r, results="asis"}
resposta = c("Sim","Não") 

valores = c(11660.90, 59381.82)

porce = 100/sum(valores) 
porcentagem = valores*porce
porcentagem = sprintf("%.2f", porcentagem)

tabela1 = data.frame(Resposta = resposta, Valores = valores, . = paste(porcentagem,'%'))
DT::datatable(tabela1, rownames = FALSE)


```


### Gráfico de barras para representar a quantidade de jovens que já utilizaram cigarro e jovens que não. 

```{r}

demo <- tribble(
  ~Resposta, ~Frequência,
  "Sim", 11660.90,
  "Não", 59381.82
)

ggplot( data = demo) + 
  geom_bar(
    mapping = aes( x = Resposta, y = Frequência ), stat = "identity"
  )

```


### Distribuição de Frequência sobre uso de cigarro em relação a idade estimada para população. Dados obtidos através da pergunta: Que idade você tinha quando experimentou fumar cigarro pela primeira vez?. Comando utilizado "svytable(~factor(VB04002),desenhoRJ)"
 

```{r}
resposta = c( "7 anos ou menos","8 anos", "9 anos","10 anos", "11 anos","12 anos","13 anos","14 anos","15 anos", "16 anos","Não informado")

valores = c( 429.05, 340.55, 130.70, 411.27, 237.85, 1501.98, 2837.03, 4323.47,  1025.51,   392.74, 30.70) 

porce = 100/sum(valores) 
porcentagem = valores*porce 
porcentagem = sprintf("%.2f", porcentagem)

tabela2 = data.frame(Resposta = resposta, Valores = valores, . =paste (porcentagem,'%'))
DT::datatable(tabela2, rownames = FALSE)


```

### Gráfico de barras para representar a idade em que cada jovem experimentou cigarro pela primeira vez.  
```{r}
demo <- tribble(
    ~Idade, ~Frequência,
    "7 ou menos", 429.05,
    "8", 340.55, 
    "9", 130.70,
     "10", 411.27,
    "11", 237.85,
    "12", 1501.98,
    "13", 2837.03,
    "14", 4323.47,
    "15",1025.51,
    "16",392.74
    
    

  )
 demo$Idade = factor(demo$Idade, levels = c( "7 ou menos", "8", "9" , "10", "11" , "12" , "13" , "14" , "15" , "16"))
  
  ggplot( data = demo) + 
    geom_bar( mapping = aes( x = Idade, y = Frequência), stat = "identity" 
    )

```


### Agora  iremos investigar algumas variáveis com possível associação a experimentação do cigarro. As variáveis investigadas serão: Sexo, Raça e idade e dependência administrativa da escola. Vale ressaltar que não será realizada a expansão para fazermos uma análise exploratória em cima da amostra do município do Rio de Janeiro. 


### Tabela de contingência entre as variáveis "Já fumou?" e "Sexo".

```{r}



amostra = BaseBR2015 %>% filter (MUNICIPIO_CAP == 3304557)

contigencia_cigarro_sexo = table(amostra$VB04001, amostra$VB01001)

colnames(contigencia_cigarro_sexo) = c("Masculino", "Feminino") 
rownames(contigencia_cigarro_sexo) = c("Ja fumou", "Não Fumou")
contigencia_cigarro_sexo



```


### Agora será plotado três gráficos para facilitar a visualização  da relação entre as variáveis "Já fumou?" e "Sexo".  
```{r}

plot(contigencia_cigarro_sexo, main ='')
barplot(contigencia_cigarro_sexo, beside = T, legend = T)

dt <- as.table(as.matrix(contigencia_cigarro_sexo))
balloonplot(t(dt), main ="Uso de cigaro x Sexo", xlab ="", ylab="",
            label = FALSE, show.margins = FALSE)

```




### Usando o teste qui-quadrado de Pearson, sendo h0: Não há associação entre as variáveis sexo e experimentação do cigarro. Serão aceitos como estatisticamente significativos p valores menores que 0,05. Logo, como p < 0.05, se rejeita h0.   
```{r}
chisq = chisq.test(contigencia_cigarro_sexo)
chisq

```



### Na variável raça, será categorizado as cores pretas e pardas, formando a raça negra. Também será colocado como "outras" amarelos e indígenas devido sua pouca representatividade na amostra. 

```{r}
raca = c()
for (x in 1:length(BaseBR2015$VB01002)){
  
  # Nova regra, 1 branca
  if (BaseBR2015$VB01002[x] == 1){
    raca = append(raca,1)
    
  }
  
  # Nova regra, 2 Negra
  else if (BaseBR2015$VB01002[x] == 2 || BaseBR2015$VB01002[x] == 4 ){
    raca = append(raca,2)
  
  }
  

  # Nova regra, 3 outras
  
  else if (BaseBR2015$VB01002[x] == 3  || BaseBR2015$VB01002[x] == 5 ){
    raca = append(raca,3)
    
  }
  
  #Nova regra, 99 Não informado
  else {
    raca = append(raca, 99)
   
  } 
}

```

### Adicionando a variável raça na base. 

```{r}
BaseBR2015 = transform(BaseBR2015, raca = raca)

desenho = svydesign(id =~ escola,
                    
  strata =~ ESTRATOGEOREG,
  weights =~ as.numeric(PESO),
  data = BaseBR2015,
  nest = T) 

desenhoRJ = subset(desenho, UFCENSO == 33 & TIPO_MUNIC == 1)


```

### Tabela de contingência entre as variáveis "Ja fumou?" e "Raça". 

```{r}
amostra = BaseBR2015 %>% filter (MUNICIPIO_CAP == 3304557)


contigencia_cigarro_raca = table(amostra$VB04001, amostra$raca)

colnames(contigencia_cigarro_raca) =  c("Branca", "Negra","Outras","Não informado") 
rownames(contigencia_cigarro_raca) = c("Já fumou","Não Fumou")

contigencia_cigarro_raca 

```


### Agora será plotado dois gráficos para facilitar a visualização  da relação entre as variáveis "Já fumou?" e "Raça" 
```{r}
barplot(contigencia_cigarro_raca, beside = T, legend = T)

dt <- as.table(as.matrix(contigencia_cigarro_raca))
balloonplot(t(dt), main ="Uso de cigaro x Raça", xlab ="", ylab="",
            label = FALSE, show.margins = FALSE)

```


### Usando o teste qui-quadrado de Pearson, sendo h0: Não há associação entre as variáveis raça e experimentação do cigarro. Serão aceitos como estatisticamente significativos p valores menores que 0,05. Como o p-valor > 0.05, h0 não será rejeitado. 

```{r}
chisq = chisq.test(contigencia_cigarro_raca)
chisq

```



### Tabela de contingência entre as variáveis  "Já fumou?" e "Idade". 
```{r}
amostra = BaseBR2015 %>% filter (MUNICIPIO_CAP == 3304557)


contigencia_cigarro_idade = table(amostra$VB04001, amostra$VB01003)
rownames(contigencia_cigarro_idade) = c("Já fumou","Não Fumou")
colnames(contigencia_cigarro_idade) =  c("11 -", "12","13","14" ,"15","16","17" ,"18","19 +") 

contigencia_cigarro_idade

```

### Agora será plotado dois gráficos para facilitar a visualização  da relação entre as variáveis "Já fumou?" e "idade" 
```{r}
barplot(contigencia_cigarro_idade, beside = T, legend = T)

dt <- as.table(as.matrix(contigencia_cigarro_idade))
balloonplot(t(dt), main ="Uso de cigaro x Idade", xlab ="", ylab="",
            label = FALSE, show.margins = FALSE)

```




### Tabela de contingência entre as variáveis "Já fumou?" e "Dependência administrativa da escola". 
```{r}
amostra = BaseBR2015 %>% filter (MUNICIPIO_CAP == 3304557)


contigencia_cigarro_escola = table(amostra$VB04001, amostra$V0007)

rownames(contigencia_cigarro_escola) = c("Já fumou","Não Fumou")
colnames(contigencia_cigarro_escola) = c("Publica","Privada")

contigencia_cigarro_escola

```


### Agora será plotado dois gráficos para facilitar a visualização  da relação entre as variáveis "Já fumou?" e "Dependência administrativa da escola".
```{r}
plot(contigencia_cigarro_escola, main ='')
barplot(contigencia_cigarro_escola, beside = T, legend = T)

dt <- as.table(as.matrix(contigencia_cigarro_escola))
balloonplot(t(dt), main ="Uso de cigaro x Dependência administrativa da escola", xlab ="", ylab="",
            label = FALSE, show.margins = FALSE)
```


### Usando o teste qui-quadrado de Pearson, sendo h0: Não há associação entre as variáveis raça e dependência administrativa da escola. Serão aceitos como estatisticamente significativos p valores menores que 0,05. Como o p-valor < 0.05, h0 será rejeitado. 

```{r}
chisq = chisq.test(contigencia_cigarro_escola)
chisq

```


# Análise de sobrevivência

### Tendo em vista que muitos dados são censurados, ou seja, muitos jovens ainda não experimentaram cigarro pela primeira vez, vale a pena fazer uma análise de sobrevivência para esses dados serem considerados e analisados através da função de sobrevivência, tal função representa a probabilidade do jovem não ter experimentado o fenômeno até um certo tempo t. Vale ressaltar que os dados foram estimados para toda população. 


### Criação da variável "Tempo" e "Censura" para o consumo de cigarro. 0 significa censura a direita, 1 significa falha. 


```{r}
censura = c()
tempo = c()

for (i in 1:length(BaseBR2015$VB04002)){
  
  if (BaseBR2015$VB04002[i] == -1){
    
    tempo = append(tempo, BaseBR2015$VB01003[i])
    censura = append(censura, 0)
  }
  
  else if (BaseBR2015$VB04002[i]>=7 && BaseBR2015$VB04002[i]<=18){
    
    tempo = append(tempo,BaseBR2015$VB04002[i])
    censura = append(censura, 1)
    
  }
  
  else if (BaseBR2015$VB04002[i] == 99 || BaseBR2015$VB04001[i] == 99){
    tempo = append(tempo, NA)
    censura = append(censura, NA) 
    
  }
  
}


```


### Adicionando as variáveis tempo e censura na base. 
```{r}
BaseBR2015 = transform(BaseBR2015, tempo=tempo, censura=censura)

desenho = svydesign(id =~ escola,
                    
  strata =~ ESTRATOGEOREG,
  weights =~ as.numeric(PESO),
  data = BaseBR2015,
  nest = T)

desenhoRJ = subset(desenho, UFCENSO == 33 & TIPO_MUNIC == 1)
```

### Estimação da função de sobrevivência da iniciação ao cigarro pelo estimador de Kaplan-Meier. 
```{r}
ekm = svykm(Surv(tempo,censura)~1,design = desenhoRJ) 
plot(ekm,  xlab="Tempo (anos)",xlim = c(7,19), ylab="S(t) estimada")

```

### Estimação da função de sobrevivência da iniciação ao cigarro pelo estimador de Kaplan-Meier, usando como variavél explicativa o sexo
```{r} 
ekm.sexo = svykm(Surv(tempo,censura)~VB01001,design=desenhoRJ)
plot(ekm.sexo,xlab = "Tempo (anos)",ylab = "S(t) estimada",pars=list(lty=c(1,2),col=c("black","red")))
Legenda<-c("Masculino","Feminino")
legend("bottomleft", Legenda,lwd=c(1,1),cex=0.7,inset=0.00,col=c(1,2),bty="n", lty = c(1,2)) 

``` 
### Estimação da função de sobrevivência, usando como variável explicativa a dependência  administrativa da escola. 
```{r}
ekm.depAdm = svykm(Surv(tempo,censura)~V0007,design=desenhoRJ)
plot(ekm.depAdm,ylab = "S(t) estimada",xlab = "Tempo (anos)"
     ,pars=list(lty=c(1,2),col=c("black","black")))
Legenda<-c("Publica","Privada")
legend("bottomleft", Legenda,lwd=c(1,1),cex=0.7,inset=0.00,col=c(1,1),bty="n", lty = c(1,2))
```

### Estimação da função de sobrevivência da iniciação ao cigarro pelo estimador de Kaplan-Meier, usando como variável explicativa a raça.
```{r}
ekm.raca = svykm(Surv(tempo,censura)~raca,design=desenhoRJ, )
plot(ekm.raca, ylab = "S(t) estimada",xlab = "Tempo (idade)"
     ,pars=list(lty=c(1,2,1,2),col=c("green","black","red", "transparent")))
Legenda<-c("Branca", "Preta", "Outras ",  "")
legend("bottomleft", Legenda,lwd=c(1,1),cex=1,inset=0.00,col=c("green","black","red", "transparent"),bty="n", lty = c(1,2,1,2))
```

### Construção da função do tempo médio da iniciação da experimentação do fenômeno. Vale ressaltar que como boa parte dos dados são censurados, esse tempo médio não será muito preciso. 
```{r}
#Função do tempo médio 
tempm = function(var){
        aprox = c()
        for (j in 1:length(var$time)-1) {
                stj = var$surv[j]
                tj1 = var$time[j+1]
                tj=   var$time[j]     
                aprox[j] = stj*(tj1-tj) 
        }
        med = var$time[1] + sum(aprox)  
        med
}
```

### Tempo médio da experimentação do fenômeno.
```{r}
print("Sexo Masculino")
tempm(ekm.sexo$'1')  

print("Sexo Feminino")
tempm(ekm.sexo$'2') 

print("Escola pública")
tempm(ekm.depAdm$"1")

print("Escola particular")
tempm(ekm.depAdm$"2")

print("Raça branca")
tempm(ekm.raca$"1") 

print("Raça negra")
tempm(ekm.raca$"2") 

print("Outras Raças")
tempm(ekm.raca$"3")
```



